臺灣雲林地方法院刑事判決
111年度易字第147號
公  訴  人  臺灣雲林地方檢察署檢察官
被      告  蔡家宏




上列被告因竊盜案件，經檢察官提起公訴（111年度偵字第861號
），本院判決如下：
    主  文
蔡家宏犯竊盜罪，處拘役伍拾日，如易科罰金，以新臺幣壹仟元
折算壹日。
    事  實
一、蔡家宏意圖為自己不法之所有，基於竊盜之犯意，於民國11
    0年8月25日上午8時54分許，在址設雲林縣○○鄉○○村○○000○0
    0號之統一超商後安門市內，徒手竊取商品貨架上陳列之行
    動電源1個（價值約新臺幣〈下同〉599元），得手後即搭乘由
    不知情之同事陳冠諭所駕駛之車牌號碼000-0000號自用小客
    車離去。嗣經超商店長林泳亮於同日下午3時許盤點店內商
    品時，查覺數量短少，經調閱店內監視器錄影畫面後，發現
    上開行動電源遭竊，乃報警處理，始循線查悉上情。
二、案經雲林縣警察局臺西分局報告臺灣雲林地方檢察署檢察官
    偵查起訴。
    理  由
壹、程序方面：
一、按被告以外之人於審判外之言詞或書面陳述，除法律有規定
    者外，不得作為證據，刑事訴訟法第159條第1項固定有明文
    。惟被告以外之人於審判外之陳述，雖不符同法第159條之1
    至第159條之4之規定，而經當事人於審判程序同意作為證據
    ，法院審酌該言詞陳述或書面陳述作成時之情況，認為適當
    者，亦得為證據；又當事人、代理人或辯護人於法院調查證
    據時，知有第159條第1項不得為證據之情形，而未於言詞辯
    論終結前聲明異議者，視為有前項之同意，同法第159條之5
    第1項、第2項亦有明定。經查，本案檢察官及被告蔡家宏對
    本判決所引用供述證據之證據能力均不爭執（見本院卷第66
    至67頁），亦未於言詞辯論終結前聲明異議（見本院卷第89
    至92頁），本院審酌該等供述證據作成時之情況，尚難認有
    何違法取證或其他瑕疵，且與待證事實具有關連性，認為以
    之作為證據應屬適當，自均有證據能力。
二、本判決所引用之其餘非供述證據，並無證據證明係公務員違
    背法定程序所取得，亦無顯有不可信之情況，且經本院於審
    理期日提示予被告辨識而為合法調查，自均得作為本判決之
    證據。
貳、實體方面：
一、認定事實所憑之證據及理由：
    訊據被告固坦承有於前揭時、地拿取商品貨架上陳列之行動
    電源1個，未經結帳即行離開超商等事實，惟矢口否認有何
    竊盜犯行，辯稱：伊於110年8月25日早上係搭乘同事陳冠諭
    駕駛之自用小客車要去麥寮考試，經過統一超商後安門市時
    ，因為車內其他同事說要買文具，故眾人便下車購物。當天
    伊有購買1雙拖鞋，之後伊有詢問陳冠諭從麥寮開車回臺中
    要多久，他說要下午或晚上才能回到臺中，伊擔心手機沒電
    ，所以就在超商內拿了1個行動電源。嗣因陳冠諭與伊聊天
    並找伊抽菸，伊忘記結帳，就拿著行動電源走出超商，伊並
    沒有要偷行動電源云云。經查：
　㈠被告於110年8月25日上午8時54分許，曾搭乘所任職金峰工程
    行之同事陳冠諭駕駛之車牌號碼000-0000號自用小客車（由
    工程行會計李依芸向和雲行動服務股份有限公司所承租），
    與其他同事鄭昆鳴、簡琪峰、周偉德一同前往雲林縣麥寮鄉
    六輕工業區上課及考試，行經雲林縣○○鄉○○村○○000○00號之
    統一超商後安門市時，眾人為備齊考試所需文具用品，遂下
    車並進入超商內採買。被告該日於超商內曾結帳購買1雙價
    值85元之男用夾腳拖鞋，嗣曾徒手拿取置於電子產品貨架上
    之行動電源1個，惟被告未將該行動電源拿至超商櫃檯結帳
    ，即將之攜出超商店門外，復與眾人搭車離去等情，業據被
    告供明在卷（見偵卷第19至22、107至109頁），核與證人即
    被害人林泳亮、證人即被告所任職工程行之老闆賴宗遠、證
    人李依芸、陳冠諭、鄭昆鳴及簡琪峰分別於警詢時之證述內
    容大致相符（見偵卷第23至44頁），並有車牌號碼000-0000
    號自用小客車之租車紀錄及車輛詳細資料報表、被害人所提
    供統一超商後安門市於110年8月25日上午8時49分至54分許
    間開立之電子發票存根聯各1份、統一超商後安門市店內及
    店外監視器錄影畫面擷圖15張等證據資料在卷可佐（見偵卷
    第45、47、57至64、85至99頁），是上開事實，首堪認定。
    又上開遭被告竊取之行動電源價值，被害人於偵查中曾稱大
    約600至700元等語（見偵卷第44頁），另曾稱被告於警開始
    調查其竊盜之犯罪嫌疑後，已付清該行動電源款項，但不確
    定是付639元還是699元等語（見偵卷第115頁），復於本院
    審理過程中又稱行動電源價值大概就600元左右，法院可用6
    00元估算等語（見本院卷第69頁），對此，參諸被告於本院
    審理時自陳其於案發後已結清行動電源款項599元等語（見
    本院卷第62頁），此與被害人前揭所稱行動電源價值大約60
    0元左右乙情相符，則在卷內尚乏直接證據足資認定遭被告
    攜出超商外之行動電源價值若干之情形下，依有疑唯利被告
    原則，應為有利於被告之判斷，即認定該行動電源之價值為
    599元，爰由本院逕予更正起訴書此部分事實之記載，併予
    敘明。
　㈡經本院當庭勘驗統一超商後安門市店內之監視器錄影畫面，
    可見被告於監視器錄影畫面時間顯示上午8時52分5秒時，在
    統一超商後安門市內，其左臂下方夾著1包未開封之藍色夾
    腳拖鞋，左手則拿著1個白色盒狀商品（被告當庭供稱該物
    即為行動電源），站在陳列電子商品之貨架前方觀望，接著
    被告將上開白色盒裝之行動電源塞入商品貨架內。其後，證
    人陳冠諭一邊接聽手機一邊步入超商內，接著證人陳冠諭將
    一黑色皮夾遞給被告，被告接過皮夾後，隨即穿越超商內之
    商品貨架區，走向超商櫃檯，自皮夾內拿取百元鈔結帳其左
    臂下方夾著的藍色夾腳拖鞋，並當場換穿之。嗣被告走回超
    商之文具商品貨架前（位在電子商品貨架右側）與正在挑選
    文具之證人陳冠諭稍事閒聊，待證人陳冠諭擇定欲購買之文
    具後，證人陳冠諭伸手向被告拿取百元鈔，隨後走向櫃檯結
    帳，此時被告仍持續在文具商品貨架與電子商品貨架前逗留
    、張望。於監視器錄影畫面時間顯示上午8時54分10秒時，
    被告走向電子商品貨架前，隨即彎腰自該貨架底層拿取前揭
    經其塞入貨架內之白色盒裝行動電源，之後再以右手拿著該
    行動電源並將之貼在其臀部右側旁，以漫步閒晃方式朝超商
    感應門方向走去。於監視器錄影畫面時間顯示上午8時54分2
    8秒時，證人陳冠諭結帳完畢，自超商櫃檯走向站在感應門
    前區域且雙手插在腰際、右手仍拿著白色盒裝行動電源之被
    告，接著2人一同走向超商感應門，被告走在前方，以右手
    將白色盒裝行動電源擺放在右腰際，率先步出店外，並走向
    在超商轉角等候之其他同事等情，有本院勘驗筆錄暨錄影畫
    面擷圖存卷可參（見本院卷第86至89、97至106頁）。而以
    被告係於接過證人陳冠諭所遞交之黑色皮夾後，即先從中掏
    取百元鈔，就其拿取之藍色夾腳拖鞋至超商櫃檯結帳，隨後
    被告返回文具商品貨架旁與證人陳冠諭聊天時，亦曾自其皮
    夾內拿出百元鈔交予證人陳冠諭，以供其結帳所選購之文具
    等情觀之，足認被告相當熟知在超商內購物必須先行結帳，
    始得離去之規則。惟被告卻於此認識下，在證人陳冠諭至櫃
    檯結帳期間，伸手拿取電子商品貨架上陳列之白色盒裝行動
    電源後，即以右手拿著行動電源並將之貼在其臀部右側，接
    著漫步閒晃至超商感應門前區域，俟證人陳冠諭結帳完畢後
    ，被告即順勢走在證人陳冠諭前方，將該行動電源改置於右
    側腰際，先行步出感應門外，其顯然係以特定身體部位掩飾
    及利用與證人陳冠諭移動位置交錯之方式減少他人視線注目
    範圍，並趁隙將行動電源攜出超商外，以規避結帳義務。再
    參以被告於偵查及本院審理時迭次供稱：我當天想說考試會
    到下午，怕手機沒電，所以就到電子商品區選購行動電源，
    當時證人陳冠諭有跟我說話，我就把行動電源放回原處。後
    來我問陳冠諭何時要回臺中，他說可能下午或晚上，我想想
    手機會沒電，所以我決定要買行動電源，又回去電子商品區
    拿行動電源，然後就跟證人陳冠諭說話並走出店外抽菸等語
    （見偵卷第20、108頁；本院卷第63頁），可見其在超商內2
    度拿取電子商品貨架上陳列之行動電源，確有欲占有並使用
    該行動電源為其手機充電之想法。是綜觀被告在超商內拿取
    貨架上陳列之行動電源，並以前述遮掩方式，未經結帳即將
    行動電源攜出店外之客觀舉動，加以其欲取得行動電源充電
    使用之動機，堪認其主觀上當具有排斥原權利人之支配，並
    由自己以所有人地位自居之意，而有為自己不法所有之意圖
    及竊取前開行動電源之犯意甚明。
　㈢被告固以前詞辯稱其係忘記結帳，沒有要偷行動電源云云。
    惟查，細觀本院前揭勘驗筆錄內容，可知被告於監視器錄影
    畫面時間顯示上午8時52分5秒時，原站在統一超商後安門市
    之電子商品貨架前方觀望，俟證人陳冠諭自超商外拿著被告
    之黑色皮夾入店交予被告後，被告即步行至超商櫃檯前，以
    該皮夾內之現金結帳其所購買之藍色夾腳拖鞋，並於結帳完
    畢後換穿該雙拖鞋。其後，被告走至文具商品貨架前與證人
    陳冠諭短暫交談後，證人陳冠諭尚曾向被告拿取皮夾內之現
    金，以便其至櫃檯結帳所選購之文具商品。而被告係於證人
    陳冠諭至櫃檯前帳期間，走向電子商品之貨架並伸手拿取白
    色盒裝之行動電源，並於監視器錄影畫面時間顯示上午8時5
    4分28秒時，將該行動電源貼近其臀部右側，閒晃到超商感
    應門前區域等候證人陳冠諭完成結帳，復於上午8時54分33
    秒時，率先走出超商外，是上開各事件發生前後僅歷時約2
    分28秒，實難想像被告於此甚短時間內，本於在超商內購物
    應先付款結帳，始得將商品攜出店外之認知，並歷經自己先
    結帳藍色夾腳拖鞋及等候證人陳冠諭結帳所選購之文具等過
    程後，會突然忘記自己應將所拿取之白色盒裝行動電源至櫃
    檯結帳乙事。其次，參諸被告自稱其當日係聽聞證人陳冠諭
    表示考完試到搭車返回臺中時間較長，擔心手機沒電，所以
    有在商品貨架前考慮是否要購買行動電源等語（見偵卷第20
    、108頁；本院卷第87至88頁），佐以被告於證人陳冠諭自
    超商外拿取被告之皮夾進入超商前，曾自電子商品貨架先拿
    取白色盒裝之行動電源觀望，嗣又放回原處，接著持證人陳
    冠諭所交付之皮夾完成藍色夾腳拖鞋之結帳手續後，再度走
    回文具商品貨架附近與證人陳冠諭聊天，並於證人陳冠諭向
    被告拿取現金至櫃檯結帳其選購之文具後，又走至電子商品
    貨架前，再次拿取該白色盒裝之行動電源，旋漫步走向超商
    感應門前區域等情，足以推知被告係於思考後始決定「購買
    」行動電源以供手機充電，則果若被告對於是否出資購買行
    動電源乙節如此猶豫或慎重，何以在其終於下定決心要「購
    入」行動電源，且依本院勘驗結果，可見被告當時身旁並無
    其他人事足以干擾其思緒之情形下，會瞬間忘記應「花錢結
    帳」乙事，況此前後僅歷時不過2分多鐘，由此益見被告所
    辯不合常理。再者，被告於第2次在電子商品貨架上拿取白
    色盒裝之行動電源後，並未走向超商櫃檯前，而係在無人與
    其交談或催促其離去下，選擇直接漫步走向超商感應門前位
    置，此與其先前結帳購買藍色夾腳拖鞋時之行走路線明顯不
    同，且其既然記得證人陳冠諭尚在櫃檯前結帳所選購之文具
    ，而站在超商感應門前區域稍作等候，何以其未走向櫃檯前
    排隊等後結帳，也未利用時間檢視自己手中之商品是否已完
    成結帳，反而在證人陳冠諭結帳完畢走向其身旁，2人亦未
    見有何明顯交談舉動而足使被告分心之情形下（見本院卷第
    102頁），即順勢將行動電源置於右側腰際，率先走出感應
    門外，諸此再再足證被告係刻意營造若無其事、避免注目之
    情境，擇定距離超商門口最近之路線移動，輔以其身體及證
    人陳冠諭在其身後移動之身軀掩飾其右手所持之行動電源，
    而「順其自然」地將該行動電源攜出店外等事實，是其一再
    辯稱自己係不小心忘記結帳，沒有竊盜之故意云云，要無可
    取。至被告雖另辯稱其於當日至超商購物時身上有帶錢，何
    需行竊，且若其有意要偷，就不會將行動電源拿在手上走出
    店外云云（見本院卷第67、94頁）。惟被告行為之動機、規
    劃，乃存乎其心，其主觀上基於何種考量或想法而決定於11
    0年8月25日上午8時54分許，在統一超商後安門市內，以前
    揭手法竊取商品貨架上陳列之行動電源，若非由其主動坦承
    ，本即難以探知，況只要行為人係趁財物所有人或管理人未
    及注意之際下手行竊，即該當竊盜之構成要件，而犯罪行為
    人貪圖小利，以明目張膽方式，在光天化日之下拿取他人錢
    財之案例，在實務上亦屢見不鮮，是自難僅以被告於行為時
    身上有攜帶現金，或非以極為隱蔽方式下手行竊等節，即逕
    認其主觀上並無竊盜故意。故被告此部分所辯，亦不足援為
    有利於其之認定至灼。
  ㈣綜上所述，被告前開所辯核屬卸責之詞，並非可採。是本案
    事證已臻明確，被告犯行洵堪認定，應予依法論科。
二、論罪科刑：
  ㈠核被告所為，係犯刑法第320條第1項之竊盜罪。
  ㈡爰審酌被告正值青壯，不思循正途獲取財物，竟恣意竊取超
    商內商品貨架上陳列之行動電源，顯然欠缺尊重他人財產權
    之觀念，守法意識淡薄，所為誠值非難；另被告犯後並未坦
    承犯行，就此無法在量刑上對其為有利之認定；再考量被告
    本案竊得之財物價值為599元，而被告於警開始調查其本案
    之犯罪嫌疑後，已設法聯繫被害人並如數賠償行動電源之費
    用，又被告本案係以徒手方式行竊，手段尚屬平和，犯罪情
    節未臻嚴鉅等節，兼衡被告自陳為高中畢業之智識程度，目
    前從事拆除工程之工作，日薪約2,000元，家中尚有父親之
    家庭生活及工作經濟狀況等一切情狀（見本院卷第96頁），
    量處如主文所示之刑，並諭知易科罰金之折算標準。
三、關於沒收：
    按犯罪所得，屬於犯罪行為人者，沒收之；前2項之沒收，
    於全部或一部不能沒收或不宜執行沒收時，追徵其價額；犯
    罪所得已實際合法發還被害人者，不予宣告沒收或追徵，刑
    法第38條之1第1項前段、第3項及第5項分別定有明文。被告
    竊得之行動電源1個，固為其本案犯行之不法所得，原應依
    法宣告沒收或追徵價額，惟因被告於偵查中已如數支付該行
    動電源價金599元予被害人完畢，有臺灣雲林地方檢察署111
    年2月17日公務電話紀錄單及本院111年5月27日公務電話紀
    錄單各1紙在卷可稽（見偵卷第115頁；本院卷第69頁），則
    被告既已付清行動電源款項以賠償被害人所受之損失，應認
    上開價值599元之行動電源犯罪所得已實際合法發還被害人
    ，足達沒收制度剝奪行為人犯罪不法所得之立法目的，是依
    刑法第38條之1第5項規定，不予宣告沒收或追徵價額。
據上論斷，應依刑事訴訟法第299條第1項前段（依刑事判決精簡
原則，僅引用程序法條），判決如主文。
本案經檢察官周至恒提起公訴，檢察官蔡如琳到庭執行職務。
中　　華　　民　　國　　111 　年　　7 　　月　　29　　日
                  刑事第二庭  法  官  蘇珈漪
以上正本證明與原本無異。
如不服本判決應於收受判決後20日內向本院提出上訴書狀，並應敘述具體理由；其未敘述上訴理由者，應於上訴期間屆滿後20日內向本院補提理由書。「切勿逕送上級法院」。　　　　　　　                              書記官  曾百慶　　　　
中　　華　　民　　國　　111 　年　　7 　　月　　29　　日

附錄本案論罪科刑法條全文：
中華民國刑法第320條
意圖為自己或第三人不法之所有，而竊取他人之動產者，為竊盜
罪，處5年以下有期徒刑、拘役或50萬元以下罰金。
意圖為自己或第三人不法之利益，而竊佔他人之不動產者，依前
項之規定處斷。
前2項之未遂犯罰之。